臺灣基隆地方法院基隆簡易庭民事判決
111年度基簡字第31號
原      告  財政部國有財產署北區分署

法定代理人  郭曉蓉  
訴訟代理人  徐維良律師
複  代理人  黃雅惠  
被      告  陳貴文  

上列當事人間請求給付土地使用補償金事件，本院於民國110年1
2月28日言詞辯論終結，判決如下：
    主      文
被告應給付原告新臺幣壹拾貳萬零壹佰伍拾玖元，及自民國一百
一十年十一月二日起至清償日止，按週年百分之五計算之利息。
原告其餘之訴駁回。
訴訟費用新臺幣貳仟陸佰伍拾元，其中新臺幣壹仟貳佰玖拾玖元
由被告負擔。
本判決第一項得假執行。  
    事實及理由
一、原告起訴主張：被告陳貴文與原告間未成立任何租賃或其他
    合法使用之法律關係，逕於民國98年3月間至110年4月間無
    權占有原告所有基隆市○○區○○○段000地號、面積794.3平方
    公尺之土地(下稱系爭土地)，前經原告委由謙亨法律事務所
    於110年3月30日以律師函催告被告返還系爭土地，並繳納土
    地使用補償金。又系爭土地自98年3月起至110年4月止之申
    報地價分別如附表所示，而系爭土地之月使用補償金應按「
    當期申報地價×占用面積×年租金率百分之5÷12」之方式計算
    ；據此核算被告積欠自98年3月起至110年4月止之土地使用
    補償金共新臺幣(下同)245,120元(計算式詳如附表)。為此
    爰依民法第179條之規定，請求被告給付245,120元，及自支
    付命令送達之翌日起至清償日止，按週年百分之5計算之利
    息。
二、被告對原告所為上開主張並不爭執，惟就原告請求之土地使
    用補償金，於超過5年部分為時效抗辯，並拒絕給付等語置
    辯。
三、得心證之理由：
(一)原告主張之事實，業據提出與所述相符之國有土地使用補償
    金歸檔計算表(占建類)、系爭土地之土地建物查詢資料、地
    價查詢資料、土地勘清查表-使用現況略圖、現況照片圖3張
    、謙亨法律事務所110年3月30日謙字第110033002號函暨中
    華郵政掛號郵件收件回執等件為證，被告就其應支付系爭土
    地之使用補償金，除抗辯時效超過5年部分拒絕給付外，對
    於原告其餘主張並不爭執，應堪信為真實。是本件之爭點乃
    在於被告得否為時效之抗辯？又原告得請求之土地使用補償
    金金額為何？
(二)按利息、紅利、租金、贍養費、退職金及其他一年或不及一
    年之定期給付債權，其各期給付請求權，因五年間不行使而
    消滅；消滅時效，自請求權可行使時起算，民法第126條、
    第128條前段分別定有明文。又按無權占有使用他人之土地
    ，可能獲得相當於租金之利息，為社會通常之觀念；復按租
    金之請求權因五年間不行使而消滅，民法第126條定有明文
    。是以終止租約後之賠償與其他無租賃關係之賠償，名稱雖
    與租金異，然實質上仍為使用土地之代價，債權人應同樣按
    時收取，不因其契約終止或未成立而謂其時效之計算應有不
    同(最高法院49年度台上字第1730號判決參照)。故無法律上
    之原因而獲相當於租金之利益，致他人受損害時，如該他人
    之利益返還請求權已逾租金短期消滅時效之期間，對於相當
    於已罹消滅時效之利益，不得依不當得利之法則，請求返還
    (最高法院85年度台上字第2059號判決、92年度台上字第203
    7號判決參照)。本件被告無權占有原告所有之系爭土地，而
    積欠自98年3月起至110年4月止之土地使用補償金245,120元
    未為清償，原告固得請求使用系爭土地之代價，惟原告於11
    0年9月29日始向本院起訴請求給付土地使用補償金，有本院
    收文戳附於本件起訴狀足憑，就原告提出如附表所示於105
    年9月30日前之不當得利請求權，已逾5年而告消滅，被告抗
    辯原告此部分之請求權已罹於時效而消滅，即為可採。又系
    爭土地自105年9月30日起至110年4月30日止之申報地價分別
    如附表所示，系爭土地之使用補償金按申報地價總額、及租
    金率年息5%及占用土地面積計算，自105年9月30日起至110
    年4月30日止之土地使用補償金合計為120,159元(計算式詳
    如附表)。
四、綜上所述，原告依不當得利之法律關係，請求被告給付自10
    5年9月30日起至110年4月30日止計5年內之相當於租金之不
    當得利120,159元，及自支付命令送達之翌日即110年11月2
    日起至清償日止，按週年百分之5計算之利息，為有理由，
    逾此部分之主張，即無理由，應予以駁回。
五、本件係按民事訴訟法第427條第1項訴訟標的金額50萬元以下
    之財產權訴訟，適用簡易程序所為被告敗訴之判決，依同法
    第389條第1項第3款之規定，本院自應依職權宣告假執行。
六、訴訟費用即第一審裁判費2,650元，其中1,299元由被告負擔
    。
七、據上論結，本件原告之訴為一部有理由、一部無理由，依民
    事訴訟法第79條、第87條第1項、第389條第1項第3款，判決
    如主文。
中　　華　　民　　國　　111 　年　　1 　　月　　11　　日
                  基隆簡易庭法  官  徐世禎
以上正本係照原本作成。
對於本件判決如有不服，應於收受送達後20日內向本院提出上訴
書狀，上訴於本院合議庭，並按他造當事人之人數附具繕本。如
委任律師提起上訴者，應一併繳納上訴審裁判費。
中　　華　　民　　國　　111 　年　　1 　　月　　11　　日
                            書記官  張雅婷
附表：110年度基簡字第31號          編號 占用地號 占用面積 占用期間  申報地價 原告起訴請求相當於租金之不當得利計算式：使用面積(平方公尺)×當期申報地價(元)×年租金率÷12月＝月使用補償金月使用補償金×占用月數＝應繳金額(元以下四捨五入，以下同)   自105年9月30日起至110年4月30日止(共55個月又1日)之相當於租金之不當得利       月使用補償金 期數 應繳金額(月使用補償金×期數)   １ 基隆市○○區○○○段000地號 794.3 ① 98年3月至98年12月 240元 794.3×240元×5%÷12＝794元 10  7,940元    〈2,151元×10期＋(794.3×650元×5%÷12×1/365日)〉(105年9月30日起至106年7月) ＋〈2,151元×5期〉(106年8月起至106年12月) ＋〈2,184元×24期〉(107年1月起至108年12月)＋〈2,217元×16期〉(109年1月起至110年4月)     ② 99年1月至101年12月 260元 860元 36 30,960元     ③ 102年1月至104年12月 560元 1,853元 36 66,708元     ④ 105年1月至106年7月 650元 2,151元 19 40,869元     ⑤ 106年8月至106年12月  2,151元 5 10,755元     ⑥ 107年1月至108年12月 660元 2,184元 24 52,416元     ⑦ 109年1月至110年3月 670元 2,217元 15 33,255元     ⑧ 110年4月至110年4月  2,217元 1 2,217元  總計        245,120元 120,159元